臺灣高等法院刑事判決　　　　　　　 100年度上易字第2200號
上　訴　人　臺灣士林地方法院檢察署檢察官
被　　　告　張洪河
上列上訴人因被告公然侮辱案件，不服臺灣士林地方法院99年度
簡上字第194 號，中華民國100 年7 月20日第一審判決（起訴案
號：臺灣士林地方法院檢察署99年度偵字第5061號、第7656號）
，提起上訴，本院判決如下：
    主  文
上訴駁回。
    理  由
一、公訴意旨略以：被告張洪河與告訴人林淑華原係夫妻（2 人
    於民國99年6 月17日離婚），具有家庭暴力防治法第3 條第
    1 款之家庭成員關係。被告於98年10月3 日晚上9 時許，在
    臺北縣汐止市（現已改制為新北市汐止區，下同）康寧街23
    3 巷2 號3 樓告訴人母親朱美絨住處用餐完畢，因與告訴人
    發生爭執，竟基於公然侮辱之故意，在告訴人父母林有福、
    朱美絨及弟弟林加常、林加男（公訴人誤載為林加南）、林
    加振（公訴人誤載為林加鎮）、林家慶（公訴人誤載為林加
    慶）、妹妹林淑青及弟媳蘇麗君、蕭秋玲、王錦楓等多數人
    足以共見共聞場合，當場以「性奴隸」等語辱罵林淑華，並
    徒手敲打林淑華頭部及擠壓林淑華胸部（未成傷）等方式，
    公然侮辱林淑華，因認被告涉犯刑法第309 條第2 項之公然
    侮辱罪嫌等語（原起訴意旨認被告涉犯刑法第309 條第1 項
    之公然侮辱罪，經蒞庭檢察官於原審審理時當庭更正之）。
二、按犯罪事實應依證據認定之，無證據不得認定犯罪事實；不
    能證明被告犯罪者，應諭知無罪之判決，刑事訴訟法第154
    條第2 項、第301 條第1 項分別定有明文。此所謂認定犯罪
    事實之證據，無論其為直接或間接證據，均須達於通常一般
    人均不致有所懷疑，而得確信其為真實之程度，始得據為有
    罪之認定，若其關於被告是否犯罪之證明未能達此程度，而
    有合理性懷疑之存在，致使無法形成有罪之確信，根據「罪
    證有疑、利於被告」之證據法則，即不得遽為不利被告之認
    定（最高法院29年上字第3105號、40年臺上字第86號、76年
    臺上字第4986號判例參照）。又按被告之自白非出於強暴、
    脅迫、利誘、詐欺、疲勞訊問、違法羈押或其他不正之方法
    ，且與事實相符者，得為證據，刑事訴訟法第156 條第1 項
    定有明文。是被告雖經自白，仍應調查其他必要之證據以察
    其與事實是否相符，苟無法證明其與事實相符，根本即失其
    證據之證明力，不得採為判斷事實之根據（最高法院46年臺
    上字第809 號判決參見）。
三、公訴人認被告涉犯上開公然侮辱罪嫌，無非係以證人林淑華
    、林加常、蘇麗君等人之證詞為其主要論據。
四、訊據被告固坦承於上開時、地在場，且現場確實有告訴人林
    淑華與告訴人之父母、弟弟、妹妹、弟媳等共12人在場，然
    堅決否認有前揭公然侮辱犯行，辯稱：伊並無公然侮辱告訴
    人之意思，伊當時不是說「性奴隸」，伊所說的是「是奴隸
    」等語。
五、經查：
（一）本件案發地點位在新北市○○區○○街233 巷2 號3 樓，
      此處為告訴人娘家住宅，案發當日係中秋節，被告、告訴
      人與上述之家人在該處聚餐之事實，業據被告於偵查中、
      原審訊問及本院審理時供承在卷，此部分核與告訴人於偵
      查、原審審理時證述情節相符，堪信為真實。
（二）被告雖辯稱案發當時並未辱罵告訴人林淑華「性奴隸」，
      而是罵稱「是奴隸」云云，然被告辱罵告訴人「性奴隸」
      之事實，除據告訴人林淑華於原審具結證述在卷外，另據
      在場之目擊者即證人林加常、蘇麗君、朱美絨、林淑清、
      林有福、林家慶、林加振、蕭秋玲、王錦楓分別於檢察官
      訊問時、臺灣士林地方法院98年度訴字第1461號民事侵權
      行為損害賠償事件（原告為林淑華、被告為張洪河）中法
      官訊問時具結證述案發當時被告確實有對告訴人出言辱罵
      「性奴隸」一語在卷（按，被告於本院準備程序時，對於
      上開各證人之證述，證據能力並不爭執，僅爭執證明力）
      ，查上開證人雖為告訴人之父母、弟妹，但案發當天是證
      人朱美絨主動邀約被告返家過節吃飯，席間被告與各該證
      人並未發生不愉快之事等情，亦據證人林加常於偵查中證
      述在卷，可見當晚用餐之過程，證人林加常等人對於被告
      並無敵意，而本案是於用餐完畢、家人閒聊之際偶發之狀
      況，證人林加常等於目睹被告與告訴人之爭執當下，衡情
      當是以家人身份盡力排解，客觀上並無偏坦一方之必要。
      況被告亦於本院審理時自承：告訴人當天有問被告這十幾
      年來當告訴人是什麼，被告回答後，告訴人就崩潰了等語
      （見本院卷第27頁），顯然被告確有出言「性奴隸」侮辱
      告訴人，才會導致告訴人當場情緒失控，故上開證人之證
      述，應認為實在可採。另告訴人以此遭被告辱罵之事實，
      請求損害賠償，亦迭經臺灣士林地方法院以98年度訴字第
      1461號、本院以99年度上易字第1231號民事判決認定被告
      確有此辱罵之事實，有上開2 份判決書在卷可按（見原審
      卷第39-1至39-6頁、第58至62頁），故被告辱罵告訴人「
      性奴隸」一語之事實，應堪認定，被告所辯為卸責之詞，
      不足採信。
（三）惟按，刑法第309 條公然侮辱罪之「公然」，係指不特定
      人或多數人得以共見共聞之狀況（參司法院院字第2033號
      解釋）。又「本院院字第2033號解釋所謂多數人，係包括
      特定之多數人在內，至其人數應視立法意旨及實際情形已
      否達於公然之程度而定。應予補充釋明」，此觀大法官釋
      字第145 號解釋要旨即知。故上揭大法官會議解釋，雖認
      所謂「公然」包括特定之多數人，然此解釋之背景乃是針
      對在有多數固定會員（即特定多數人）之團體開會時，侮
      辱他人，因會員是特定之人，雖屬共見共聞，依據上揭院
      字第2033號解釋，即不構成公然侮辱罪，實有不合理之情
      而予以補充釋明。然不管是不特定人、多數人或特定多數
      人得以共見共聞，均必須是在此不特定人、多數人、特定
      多數人之人數隨時處於可增加之狀況下，若非如此，應認
      與公然之要件不符。查本案案發地點係在告訴人之娘家，
      該處為一私人住宅，除居住該處之人或得允許進入之親人
      外，一般人未經許可很難隨意進出，並非一般人所經常出
      入或得任意出入之場所。案發當時雖有告訴人父母、5 名
      兄弟姊妹、3 名弟媳在場，然此可得特定之多數人數量並
      非處於隨時可增加之狀態，終究與法律所要保護之人數眾
      多，非經相當時間之分辨，難以計算者客觀情狀有別，與
      所謂公然侮辱罪之「公然」構成要件殊有未合，自難以該
      罪相繩之。
六、綜上所述，原審依憑卷附證據，認無從認定被告之行為構成
    公然侮辱罪之有罪確信，並說明復查無其他積極證據足以證
    明被告犯罪，揆諸前開說明，應為被告無罪之諭知，認事用
    法並無違誤。檢察官上訴意旨以：在場人數既已有10人以上
    ，且處於尚有可能隨時有人加入或離開之變動狀態，該處之
    人數非經相當之細數，實難以確認，已達不特定人或多數人
    得共見共聞之狀態等語，執以指摘原判決不當，顯已忽略案
    發地點係私人住宅乙情，所為上訴並無理由，應予駁回。
據上論斷，應依刑事訴訟法第368 條，判決如主文。
本案經檢察官越方如到庭執行職務。
中    華    民    國   100    年    11    月    30    日
                  刑事第十八庭審判長法  官  吳鴻章
                                    法  官  林銓正
                                    法  官  魏瑞紅
以上正本證明與原本無異。
不得上訴。
                                    書記官  莊佳鈴
中    華    民    國   100    年    11    月    30    日